【裁判字號】    90,裁,210
【裁判日期】    900412
【裁判案由】    綜合所得稅
【裁判全文】
最  高  行  政  法  院  裁  定                      九十年度裁字第二一○號
    原      告  乙○○
    訴訟代理人  甲○○
    被      告  財政部臺北市國稅局
    代  表  人  張盛和
右當事人間因綜合所得稅事件，原告不服行政院中華民國八十八年十月三十日台八八
訴字第三九九六一號再訴願決定，提起行政訴訟。本院裁定如左︰
    主  文
原告之訴駁回。
訴訟費用由原告負擔。
    理  由
按訴願自機關之行政處分書或決定書達到之次日起，應於三十日內提起之，訴願法第
九條第一項定有明文。若逾越三十日之不變期間而提起訴願，自為法所不許。又訴願
提出之日期，以受理訴願機關實際收受訴願書之日期為準；期限之末日為星期日、紀
念日或其他休假日者，以其次日代之，復為行政院暨所屬各級行政機關訴願審議委員
會審議規則十三條第三項所規定。次按機關致送人民之公文，得準用民事訴訟法有關
送達之規定，公文程式條例第十三條規定至明。至民事訴訟法所定郵務送達，復有郵
政機關送達訴訟文書實施辦法予以補充。該辦法第八條第一項明定：「機關、學校、
工廠、商場、事務所、營業所或其他公私團體內之員工或居住人為應受送達人時，郵
政機關送達人得將文書付與上列送達處所內接收郵件人員。」。本件原告八十二、八
十三年度綜合所得稅結算申報，經被告核定短漏報八十二年度營利所得新臺幣（下同
）一、三○一、三六○元〔含天慶育樂股份有限公司（以下簡稱天慶育樂公司）營利
所得一、三○○、○○○元〕及利息所得二十六元，核定綜合所得總額為三、五二○
、三九八元，淨額為一、七一○、八九八元，並就短漏稅額一七五、七四六元，依法
處罰鍰八七、八○○元。另漏報八十三年度營利所得一、二四四、七九○元（含天慶
育樂公司營利所得一、二三九、五○○元）及利息所得四四、一九八元，核定綜合所
得總額二、八七四、三五九元，淨額為二、一九一、三五九元，並就短漏稅額一七○
、三七○元，依法處罰鍰八三、二○○元。原告不服，主張系爭營利所得係天慶育樂
公司辦理減資以現金收回資本公積轉增資股票，依財政部六十九年五月八日台財稅第
三三六九四號函釋規定係屬股本轉讓性質為證券交易所得（於證券交易所得停徵期間
為免稅所得），原核定營利所得及處以罰鍰核屬有誤，應予註銷等情，申經復查結果
，未准變更，原告因不服被告（八七）財北國稅法字第八七○四九○三七號復查決定
，向財政部提起訴願。查原告收受前開復查決定書之日期為八十七年十二月四日，有
經其住所所在地社區管理委員會蓋章及管理員簽名之掛號郵件收件回執附卷可稽，原
告住於臺北市，並無訴願法第十條第一項扣除在途期間之適用，核計其提起訴願之三
十日不變期間，自八十七年十二月五日起算，原應於八十八年一月三日屆滿，因該日
適為星期日，應以次日（即八十八年一月四日）代之，而原告遲至八十八年一月六日
始向財政部提起訴願，已逾法定不變期間，應不予受理，訴願決定遂從程序上駁回其
訴願。核與首開法令規定並無不合，再訴願決定遞自程序駁回原告之再訴願，亦無違
誤，均應予維持。原告訴稱，其住所所在地社區管理員因其出國未能即時轉交，系爭
復查決定書係由住於他處之妹代為領回，於八十八年一月十一日轉交原告，應自該日
起算訴願期間，又本件送達應優先適用稅捐稽徵法第十八條及第十九條規定云云。查
稅捐稽徵法第十八條規定：「稅捐稽徵機關為稽徵稅捐所發之各種文書，應受送達人
拒絕收受者，稅捐稽徵機關得將文書寄存送達地之自治或警察機關，並作成送達通知
書，黏貼於應受送達人之住所、居所、事務所或營業所門首，以為送達。應受送達人
行蹤不明，致文書無法送達者，稅捐稽徵機關應先向戶籍機關查明；如無著落時，應
由稅捐稽徵機關保管應送達之文書，而於其牌示處黏貼，並於新聞紙登載公告，曉示
應受送達人，應隨時向其領取。前項公示送達，自將公告黏貼牌示處並自登載新聞紙
之日起經二十日，發生送達效力。繳納稅捐之文書，稅捐稽徵機關，應於該文書所載
開始繳納稅捐日期前送達。」。同法第十九條規定：「為稽徵稅捐所發之各種文書，
得向納稅義務人之代理人、代表人、經理人或管理人以為送達，應受送達人在服役中
者，得向其父母或配偶以為送達；無父母或配偶者，得委託服役單位代為送達。為稽
徵土地稅或房屋稅所發之各種文書，得以使用人為應受送達人。對公同共有人中之一
人為送達者，其效力及於全體。」。本件系爭復查決定書，業經原告住所所在地社區
之管理委員會接收郵件人員簽收，依首揭郵政機關送達訴訟文書實施辦法第八條第一
項規定，即生向原告本人為送達之效力，不發生應受送達人拒絕收受、行不明，或
向納稅義務人之代理人等為送達之問題，自無適用稅捐稽徵法第十八條、第十九條規
定之餘地。原告主張，本件系爭送達應優先適用稅捐稽徵法第十八條、第十九條規定
云云，顯有誤會；又本件送達，依首開法令規定已發生向原告本人為送達之效力，與
由未與納稅義務人同居一處之兄姊代收文書，屬送達不合法之情形不同，併予指明；
至接收郵件人員有無將該文書轉交原告，於送達之效力並無影響。又原告於行政救濟
期間出國，為保障其自身權益，自應於出國期間委託他人代為處理相關事宜，或向該
管機關事先報備，要難以出國未收受復查決定書為由，主張其訴願未逾期，所訴核不
足採。提起訴願已逾上開法定不變期間，揆諸首開說明，自為法所不許。一再訴願決
定以其訴願逾期，從程序上予以駁回，核無不合。本件原告起訴為不合法，應予駁回
。
據上論結，本件原告之訴為不合法，爰依行政訴訟法施行法第二條、行政訴訟法第一
百零七條第一項、第一百零四條、民事訴訟法第九十五條、第七十八條，裁定如主文
。
中    華    民    國     九十        年      四      月      十二       日
                    最 高 行 政 法 院  第 二 庭
                                審 判 長 法  官      陳  石  獅
                                         法  官      林  家  惠
                                         法  官      彭  鳳  至
                                         法  官      高  啟  燦
                                         法  官      黃  合  文
右  正  本  證  明  與  原  本  無  異
                                         法院書記官  王  福  瀛
中    華    民    國     九十        年      四      月      十六       日


司法院資訊處製作；財團法人民間司法改革基金會備份。
